臺灣臺南地方法院刑事判決　
110年度交易字第652號
公  訴  人  臺灣臺南地方檢察署檢察官
被      告  黃士宗


上列被告因過失傷害案件，經檢察官提起公訴（110年度偵字第1
1541號），被告於本院準備程序中就被訴事實為有罪之陳述，經
告知簡式審判程序之旨，並聽取被告與公訴人意見後，本院裁定
以簡式審判程序進行審理，判決如下：
    主  文
甲○○犯過失傷害罪，免刑。
    事  實
一、甲○○於民國109年2月2日下午5時26分許，駕駛車牌號碼0000
    -00號自用小客車，沿臺南市北區忠義路3段由南往北方向行
    駛，行至北華街口時，在忠義路3段路肩停等，嗣於起步作
    左迴轉至對向車道時，原應注意車輛起駛前應顯示方向燈，
    注意前後左右有無障礙或車輛行人，並應讓行進中之車輛行
    人優先通行，且汽車迴車前，應暫停並顯示左轉燈光或手勢
    ，看清無來往車輛，並注意行人通過，始得迴轉，而依當時
    情況，並無不能注意之情形，竟疏未注意及此，貿然起駛而
    向左迴轉，適有丙○○騎乘車牌號碼000-000號普通重型機車
    ，自同向後方即忠義路3段由南往北方向駛至，見狀閃避不
    及，兩車因而發生碰撞，致丙○○人車倒地，受有右側肱骨上
    端骨折、頭部外傷、右側第六肋骨骨折之傷害。
二、案經臺灣臺南地方檢察署檢察官指定之代行告訴人即丙○○之
    子丁○○訴由臺灣臺南地方檢察署檢察官偵查起訴。
    理  由
一、本案被告甲○○所犯為死刑、無期徒刑、最輕本刑3年以上有
    期徒刑以外之罪，亦非高等法院管轄之第一審案件，其於準
    備程序中就被訴事實為有罪之陳述，經告知簡式審判程序之
    旨，並聽取檢察官及被告之意見後，本院依刑事訴訟法第27
    3條之1第1項規定裁定進行簡式審判程序，是本案之證據調
    查，依同法第273條之2規定，不受同法第159條第1項、第16
    1條之2、第161條之3、第163條之1及第164條至第170條所規
    定證據能力認定及調查方式之限制，合先敘明。
二、前揭事實，業據被告於本院準備程序及審理時坦承不諱（見
    本院卷第31、102、107、111頁），且有被害人丙○○於警詢
    之證述可資參佐（見他字卷第41頁），並有衛生福利部臺南
    醫院診斷證明書、道路交通事故現場圖、道路交通事故調查
    報告表㈠㈡、監視器錄影畫面翻拍照片、事故現場及車損情形
    照片在卷可憑（見他字卷第15、25、61至91頁），足見被告
    前開任意性自白與事實相符，堪以採信。
三、按車輛起駛前應顯示方向燈，注意前後左右有無障礙或車輛
    行人，並應讓行進中之車輛行人優先通行；汽車迴車前，應
    暫停並顯示左轉燈光或手勢，看清無來往車輛，並注意行人
    通過，始得迴轉，道路交通安全規則第89條第1項第7款、第
    106條第5款分別定有明文。上開規定，為汽車駕駛人應盡之
    注意義務，被告於案發時為領有適當駕駛執照之駕駛人，有
    前引道路交通事故調查報告表㈡附卷可佐（見他字卷第65頁
    ），實難諉為不知。又依前述道路交通事故調查報告表㈠所
    載本件交通事故發生當時天候晴、日間自然光線、柏油路面
    乾燥、無缺陷、無障礙物，且視距良好，客觀上並無不能注
    意之情事，且依被告駕駛能力亦足注意，倘被告加以注意即
    可發現其同向後方有被害人騎乘機車駛至，然被告竟疏未注
    意，貿然自路肩起駛而向左迴轉，而肇致本件交通事故，被
    告顯有違上開注意義務，足認被告就本件交通事故之發生顯
    有過失。而被害人係因本件交通事故受傷，被告之過失行為
    與被害人所受傷害間有相當因果關係。從而，本案事證明確
    ，被告上開犯行洵堪認定，應予依法論科。
四、論罪及刑之免除：
　㈠核被告所為，係犯刑法第284條前段之過失傷害罪。
　㈡被告於本件交通事故後，於有偵查犯罪權限之機關人員知悉
    其犯罪前，向據報前往現場處理之臺南市政府警察局第五分
    局交通分隊警員承認駕車肇事等情，有臺南市政府警察局第
    五分局交通分隊道路交通事故肇事人自首情形紀錄表附卷可
    憑（見他字卷第55頁），被告係對於未發覺之罪自首而受裁
    判，爰依刑法第62條本文規定減輕其刑。
  ㈢按犯下列各罪之一，情節輕微，顯可憫恕，認為依第59條規
    定減輕其刑仍嫌過重者，得免除其刑：⒈最重本刑為3年以下
    有期徒刑、拘役或專科罰金之罪，刑法第61條第1款前段定
    有明文。爰審酌被告因一時疏未注意遵守相關之道路交通法
    規而肇事，致被害人受有如事實欄所載之傷害，固屬不該，
    惟念其並無前科，素行良好，有臺灣高等法院被告前案紀錄
    表在卷可佐(見本院卷第13頁)，且犯後業已坦承犯行，與代
    行告訴人調解成立，有本院110年度南司刑移調字第543號調
    解筆錄（見本院卷第81至82頁）附卷可參，並履行調解條件
    （見本院卷第97頁），犯後態度尚佳，參以代行告訴人表示
    願意原諒被告，不再追究被告之刑事責任，並請求法院從輕
    量刑或給予緩刑宣告之機會，亦同意法院給予免刑（見本院
    卷第81、112頁），暨被告自陳其學歷為高中畢業，目前擔
    任技術員，每月收入約新臺幣40,000元，與配偶及1名未成
    年子女同住（見本院卷第111頁）之智識程度、家庭生活狀
    況等一切情狀，並衡諸一般情形，本案本可因告訴人撤回告
    訴而獲得不受理判決，然因代行告訴人並無撤回告訴之權利
    （最高法院85年度台非字第290號判決意旨參照），致使被
    告縱已積極履行調解條件卻仍要受到追訴處罰，此恐與一般
    國民法感情不符，又本案係最重本刑3年以下有期徒刑之罪
    ，被告雖因符合自首要件，而得依刑法第62條本文規定減輕
    其刑，然經斟酌上情，認縱依刑法第59條規定依法減輕其刑
    ，仍嫌過重，應以犯罪之宣告，即足收非難之效，爰依刑法
    第61條第1款前段規定免除其刑。
據上論斷，應依刑事訴訟法第273條之1第1項、第299條第1項（
本件依刑事判決精簡原則，僅記載程序法條文），判決如主文。
本案經檢察官黃信勇提起公訴及到庭執行職務。
中　　華　　民　　國　　111 　年　　1 　　月　　24　　日
                  刑事第十庭    法　官　潘明彥
以上正本證明與原本無異。
如不服本判決應於收受本判決後20日內向本院提出上訴書狀，並
應敘述具體理由。其未敘述上訴理由者，應於上訴期間屆滿後20
日內向本院補提理由書狀（均須按他造當事人之人數附繕本）「
切勿逕送上級法院」。 
　　　　　　　　　　　　　　　　書記官  蘇豐展
中　　華　　民　　國　　111 　年　　1 　　月　　24　　日
附錄本案論罪科刑法條：
中華民國刑法第284條
因過失傷害人者，處1年以下有期徒刑、拘役或10萬元以下罰金
；致重傷者，處3年以下有期徒刑、拘役或30萬元以下罰金。